---
title: "Trabalho final"
author: "Jônatha Reis"
date: "2023-04-26"
output: html_document
---
```{=html}
<style>
body{
text-align:justify}
</style>
```

#### Nessa atividade transformei o script executado na atividade 3 em uma rotina reprodutível em formato de R Markdown

##### Pacotes necessários
```{r , echo=TRUE, warning=FALSE, message=FALSE}
library(tidyverse)
library(rgbif)
library(dplyr)
library(bdc)
library(CoordinateCleaner)
library(ggmap)
library(maps)
library(mapdata)
```

#### Usaremos dados referentes a espécie *Pterois volitans*, popularmente chamado de peixe-leão-vermelho, um peixe venenoso natural dos recifes de coral dos oceanos Índico e Pacífico. Entretanto, vem se espalhando por outras regiões do planeta, como o oceano Atlântico, causando preoucupação a comunidade de cientistas brasileiros. A bioinvasão do *Pterois volitans* pode indiretamente significar a extinção de espécies endêmicas da costa Brasileira, tendo em vista que os indivíduos dessa espécie são caracterizados como excepcionais predadores que podem se alimentar com seu peso a cada dia. Como a fauna local não possui defesa adquirida, a bioivasão do *Pterois volitans* é considerada uma potencial catástrofe ecológica. Levando em consideração o exposto, buscaremos na base de dados Global Biodiversity Information Facility - GBIF, informações sobre os registros de ocorrências do *Pterois volitans* com a finalidade de verificarmos se já existem dados de registros dessa espécie na costa Brasileira. 

##### Baixando ocorrências do Pterois volitans.
```{r, echo=TRUE, results='hold'}
lionfish_gbif <- occ_data(scientificName = "Pterois volitans", 
                      hasCoordinate = TRUE,
                      hasGeospatialIssue=FALSE)

```

##### Baixando ocorrências do Pterois volitans.
```{r, echo=TRUE, cache = TRUE}
# verificando as dimensões do arquivo
dim(lionfish_gbif)

# Checando os campos do arquivo
dim(lionfish_gbif$data)
```
##### Agora usaremos a função `gbif_issues` na avaliação dos problemas relatados para o conjunto de dados usado nessa atividade. 
```{r, echo=TRUE}
# checar problemas reportados
issues_gbif <- lionfish_gbif$data$issues %>% 
  unique() %>% 
  strsplit(., "[,]") %>% 
  unlist()

gbif_issues() %>% 
  data.frame() %>% 
  filter(code %in% issues_gbif)
```

##### Sem nenhum problema sério, vamos filtrar algumas informações necessárias a execução das análises. 
```{r, echo=TRUE}
lionfish_gbif1 <- lionfish_gbif$data %>%
  dplyr::select(scientificName, acceptedScientificName, decimalLatitude, decimalLongitude,
         issues, waterBody, basisOfRecord, occurrenceStatus, rightsHolder, 
         datasetName, recordedBy, depth, locality, habitat) 
```

##### Temos 500 ocorrências com 14 variáveis. Aplicaremos a função `distinc` filtrando somente as variáveis que são únicas. 
```{r, echo=TRUE}
lionfish_gbif1 <- lionfish_gbif1 %>% 
  distinct() 

```

##### Após a função, ficamos com 444 dados de ocorrência. Para identificar todos os valores únicos presentes nos dados, vamos aplicar a função `unique` a cada coluna com um *loop* na função `lapply`.

```{r, echo=TRUE}
lapply(lionfish_gbif1, unique)
```

##### Agora iniciaremos uma avaliação mais minuciosa dos dados, como a validação das coordenadas geográficas usando as funções dos pacotes `CoordinateCleaner` e `bcd`.
```{r, echo=TRUE}
# checar coordenadas válidas
check_pf <- 
  bdc::bdc_coordinates_outOfRange(
    data = lionfish_gbif1,
    lat = "decimalLatitude",
    lon = "decimalLongitude")

# checar coordenadas válidas e próximas a capitais (muitas vezes as coordenadas são erroneamente associadas a capitais dos países)

cl <- lionfish_gbif1 %>%
  select(acceptedScientificName, decimalLatitude, decimalLongitude) %>%
  rename(decimallongitude = decimalLongitude,
         decimallatitude = decimalLatitude,
         scientificName = acceptedScientificName) %>% 
  as_tibble() %>% 
  mutate(val = cc_val(., value = "flagged"),
         sea = cc_sea(., value = "flagged"),
         capital = cc_cap(., value = "flagged"))
```


##### A visualização desses resultados por uma imagem torna a análise mais compreensivel, além de validarmos os dados e descartamos possíveis ocorrências do peixe-leão em terra. 
```{r, echo=FALSE}
# verificar coordenadas com flags
cl %>% 
  rename(decimalLongitude = decimallongitude,
         decimalLatitude = decimallatitude) %>% 
  bdc::bdc_quickmap(., col_to_map = "capital")  
```


##### Não há coordenadas inválidas, mas checaremos os alertas marcadas em vermelho na imagem. Alguns dos pontos podem aparanter estar em terra, mas a próximidade com regiões insulares pode causar essa falsa impressão visual.

```{r, echo=FALSE}
# investigando os niveis suspeitos
lionfish_gbif1 %>% 
  distinct(waterBody) %>% 
  pull()
```

```{r, echo=FALSE}
# waterBody 
lionfish_gbif1 %>%
  group_by(waterBody) %>% 
  summarise(occ = length(scientificName)) %>% 
  ggplot(aes(occ, y=waterBody)) +
    geom_bar(stat = 'identity')
```

```{r, echo=FALSE}
# Confirmando visualmente através de um mapa.
cl %>% 
  rename(decimalLongitude = decimallongitude,
         decimalLatitude = decimallatitude) %>% 
  bdc::bdc_quickmap(., col_to_map = "sea")  
```

```{r, echo=FALSE}
# fonte das regioes erradas
lionfish_gbif1 %>% 
  filter(waterBody %in% c("Northwest Atlantic")) %>% 
  distinct(datasetName)
```

```{r, echo=FALSE}
# ocorrencias suspeitas
lionfish_gbif1%>% 
  filter(datasetName %in% c("Puerto Rico Coral Reef Monitoring Program Database Compilation"))
```

```{r, echo=FALSE}
# filtrar todas do dataset suspeito
lionfish_gbif_ok <- lionfish_gbif1 %>% 
  filter(!datasetName %in% c("Puerto Rico Coral Reef Monitoring Program Database Compilation"))

# waterBody sem os dados suspeitos
lionfish_gbif_ok %>%
  group_by(waterBody) %>% 
  summarise(occ = length(scientificName)) %>% 
  ggplot(aes(occ, y=waterBody)) +
    geom_bar(stat = 'identity')
```


##### Confirmamos que não há nenhum dado de registro ocorrendo em terra. Assim, podemos visualizar novamente o mapa de ocorrências. 
```{r, echo=FALSE}
world <- map_data('world')
  
# checar pontos
 
ggplot() +
  geom_polygon(data = world, aes(x = long, y = lat, group = group)) +
  coord_fixed() +
  theme_classic() +
  geom_point(data = lionfish_gbif_ok, aes(x = decimalLongitude, y = decimalLatitude), color = "pink") +
  labs(x = "longitude", y = "latitude", title = expression(italic("Pterois volitans")))

```


#### Agora faremos os mesmos procedimentos com os dados do OBIS, utilizando o pacote `robis` e a função `occurrence` deste pacote. O banco de dados OBIS é considerado o mais atualizado para animais marinhos. 

```{r, echo=FALSE, cache = TRUE}
lionfish_obis <- robis::occurrence("Pterois volitans")
```
##### Checando os dados. Note que estamos realizando os mesmos passos anteriores, mas dessa vez usando os dados de ocorrência do OBIS. 
```{r, echo=FALSE}
names(lionfish_obis)
```

##### filtrando algumas colunas que serão usadas (as mesmas do GBIF).
```{r, echo=FALSE}
lionfish_obis1 <- lionfish_obis %>% 
  dplyr::select(scientificName, decimalLatitude, decimalLongitude, bathymetry,
                flags, waterBody, basisOfRecord, occurrenceStatus, rightsHolder, 
                datasetName, recordedBy, depth, locality, habitat) %>% 
  distinct()
```


##### check problemas reportados (flags)
```{r, echo=FALSE}
lionfish_obis1 %>% 
  distinct(flags)
```
##### Check NA em datasetName
```{r, echo=FALSE}
lionfish_obis1 %>% 
  filter(!flags %in% c("no_depth,on_land", "on_land", "on_land,depth_exceeds_bath", "depth_exceeds_bath,on_land"),
         is.na(datasetName)) %>% 
  distinct(waterBody)
```

#### Como nossa finalidade é a observação de possíveis ocorrências da espécie fora de seu habitat de origem não realizaremos filtragem com a remoção de registros reportados em regiões distintas do ocenao pacífico e índico.
```{r, echo=FALSE, warning=FALSE}
lionfish_obis1 %>% 
  filter(!flags %in% c("no_depth,on_land", "on_land", "on_land,depth_exceeds_bath", "depth_exceeds_bath,on_land"),
         !is.na(datasetName),
         ) %>% 
  ggplot(aes(x = depth, fill = waterBody)) +
  geom_histogram() 
```
##### Usando a função `flags` (anteriormente) filtramos os dados de ocorrência em terra e removemos os dados sem nome de dataset.

##### Checar niveis
```{r, echo=FALSE, warning=FALSE}
lionfish_obis1 %>% 
  filter(!flags %in% c("no_depth,on_land", "on_land", "on_land,depth_exceeds_bath", "depth_exceeds_bath,on_land"),
         !is.na(datasetName),
         ) %>% 
  lapply(., unique)
```


##### Dados filtrados sem as ocorrências errôneas em terra.
```{r, echo=FALSE}
lionfish_obis_ok <- lionfish_obis1 %>% 
  filter(!flags %in% c("no_depth,on_land", "on_land", "on_land,depth_exceeds_bath", "depth_exceeds_bath,on_land"),
         !is.na(datasetName),
         )
```

##### Visualizando os resultados através de um mapa.
```{r, echo=FALSE, warning=FALSE}
  ggplot() +
  geom_polygon(data = world, aes(x = long, y = lat, group = group)) +
  coord_fixed() +
  theme_classic() +
  geom_point(data = lionfish_obis_ok, aes(x = decimalLongitude, y = decimalLatitude, color = waterBody)) +
  labs(x = "longitude", y = "latitude", title = expression(italic("Pterois volitans")))
```

##### Unindo os resultados obtidos com o GBIF e OBIS
```{r, echo=FALSE, warning=FALSE}
# ver diferencas
setdiff(names(lionfish_gbif_ok), names(lionfish_obis_ok))

setdiff(names(lionfish_gbif_ok), names(lionfish_obis_ok))

all_data <- bind_rows(lionfish_gbif_ok %>% 
                        mutate(repo = paste0("gbif", row.names(.))), 
                      lionfish_obis_ok %>% 
                        mutate(repo = paste0("obis", row.names(.)))) %>%
  column_to_rownames("repo") %>% 
  dplyr::select(decimalLongitude, decimalLatitude, depth) %>% 
  distinct() %>% 
  rownames_to_column("occ") %>% 
  separate(col = "occ", into = c("datasetName", "rn"), sep = 4) %>%
  mutate(scientificName = "Pterois volitans") %>% 
  dplyr::select(-rn)

```
##### Visualizando através de um mapa
```{r, echo=FALSE, warning=FALSE}
ggplot() +
  geom_polygon(data = world, aes(x = long, y = lat, group = group)) +
  coord_fixed() +
  theme_classic() +
  geom_point(data = all_data, aes(x = decimalLongitude, y = decimalLatitude, color = datasetName)) +
  #theme(legend.title = element_blank()) +
  labs(x = "longitude", y = "latitude", title = expression(italic("Pterois volitans")))
```


