---
title: "Atividade 2"
author: "Jônatha Reis"
date: "2023-04-23"
output: html_document
---
```{=html}
<style>
body{
text-align:justify}
</style>
```



## Pacotes necessários 

```{r}
require(dplyr)
require(tidyr)
require(ggplot2)
require(validate)
require(taxize)

```
##  Criando arquivos no sistema eMOF

### Todos os prodecimentos que seguem nessa atividade foram executados utilizando a tabela produzida na atividade 1 ("dados_unidos"), geradas a partir da união de diversas sub-tabelas. 

```{r, include=TRUE, results='markup'}
iris <- read.csv("data/dados_unidos.csv", header = T, sep = ";")
iris$X <- NULL
lapply(iris, unique)
str(iris)
```

## Inspeção visual da distribuição dos valores numéricos.
```{r, results='hide'}
iris %>% 
  select(spp, tamanho_petala:largura_sepala) %>% 
  pivot_longer(cols = -spp, names_to = "variavel", values_to = "valores") %>% 
  ggplot(aes(x = valores, fill = spp)) +
    geom_histogram() +
    facet_wrap(~ variavel, scales = 'free_x') +
    theme_classic() +
  theme(legend.position = "bottom") +
    labs(x = "tamanho (mm)") +
    scale_fill_discrete(
      expression(bold("spp:")),
      labels = c(expression(italic("Iris setosa")), 
                 expression(italic("Iris versicolor")), 
                 expression(italic("Iris virginica"))))

```

## Observano a variação dos dados 
```{r, include=TRUE}
rules <- validator(in_range(latitude, min = -90, max = 90),
                   in_range(latitude, min = -180, max = 180),
                   is.character(site),
                   is.numeric(date),
                   all_complete(iris))

out   <- confront(iris, rules)
summary(out)

```

```{r, include=TRUE}
plot(out)
```
## Validando o nome das epécies
```{r, include=TRUE}
spp <- iris %>% 
  distinct(spp) %>% 
  pull() %>% 
  c("Iris murchosa", .) %>% # inserimos uma espécie fictícia para teste
  get_tsn() %>% 
  data.frame() %>% 
  bind_cols(spp = iris %>% 
              distinct(spp) %>% 
              pull() %>% 
              c("Iris murchosa", .))
```

## Manipulando os dados
```{r, include=TRUE}

iris_1 <- iris %>% 
  dplyr::mutate(eventID = paste(site, data, sep = "_"), # create indexing fields 
                occurrenceID = paste(site, data, amostra, sep = "_")) %>% 
  left_join(spp %>% 
              select(spp, uri)) %>% # add species unique identifier
  dplyr::rename(decimalLongitude = longitude, # rename fields according to DwC 
                decimalLatitude = latitude,
                eventDate = data,
                scientificName = spp,
                scientificNameID = uri) %>% 
  mutate(geodeticDatum = "WGS84", # and add complimentary fields
         verbatimCoordinateSystem = "decimal degrees",
         georeferenceProtocol = "Random coordinates obtained from Google Earth",
         locality = "Gaspe Peninsula",
         recordedBy = "Edgar Anderson",
         taxonRank = "spp",
         organismQuantityType = "individuals",
         basisOfRecord = "Human observation")

```

## Com os campos adicionados na planilha iniciamos a construção das três matrizes necessárias para inserir os dados em repositórios baseados em ocorrências e dados acessórios como o GBIF.

### Planilha de eventos 
```{r, include=TRUE}
eventCore <- iris_1 %>% 
  select(eventID, eventDate, decimalLongitude, decimalLatitude, locality, site,
         geodeticDatum, verbatimCoordinateSystem, georeferenceProtocol) %>% 
  distinct() 
```

### Planilha de ocorrências
```{r, include=TRUE}
occurrences <- iris_1 %>% 
  select(eventID, occurrenceID, scientificName, scientificNameID,
         recordedBy, taxonRank, organismQuantityType, basisOfRecord) %>%
  distinct() 
```

### Planilha de atributos (eMOF)
```{r, include=TRUE}
eMOF <- iris_1 %>% 
  select(eventID, occurrenceID, recordedBy, tamanho_petala:largura_sepala) %>%  
  pivot_longer(cols = tamanho_petala:largura_sepala,
               names_to = "measurementType",
               values_to = "measurementValue") %>% 
  mutate(measurementUnit = "cm",
         measurementType = plyr::mapvalues(measurementType,
                                           from = c("tamanho_petala", "largura_petala", "tamanho_sepala", "largura_sepala"), 
                                           to = c("tamanho petala", "largura petala", "tamanho sepala", "largura sepala")))
```

## Controle de qualidade
```{r, include=TRUE}
# check if all eventID matches
setdiff(eventCore$eventID, occurrences$eventID)
```


```{r, include=TRUE}
# check NA values
eMOF %>%filter(is.na(eventID))
occurrences %>%
  filter(is.na(eventID))
```

## A exportação das figuras e tabelas em formato 

### Escrevendo as matrizes como arquivos de texto
```{r, include=TRUE}
rm(list = setdiff(ls(), c("eventCore", "occurrences", "eMOF")))

files <- list(eventCore, occurrences, eMOF) 
data_names <- c("DF_eventCore","DF_occ","DF_eMOF")
dir.create("Dwc_Files")


for(i in 1:length(files)) {
  path <- paste0(getwd(), "/", "DwC_Files")
  write.csv(files[[i]], paste0(path, "/", data_names[i], ".csv"))
}
```

### As tabelas em formato .csv geradas nessa atividade podem ser consultdas na "DwC_Files" no repositório https://github.com/Jhooreis/science.colab
