---
title: "Atividade 01 e 02"
author: "Jônatha Reis"
date: "2023-04-22"
output: html_document
editor_options: 
  markdown: 
    wrap: 72
---

```{=html}
<style>
body{
text-align:justify}
</style>
```
# Atividade 01: Reorganizando e padronizando uma tabela de dados no R.

```{r, include=FALSE}
# Pacotes necessário para essa atividade:

library(tidyverse)
library(dplyr)
library(lubridate)
```

## Para chegarmos a uma tabela única houve a necessidade de padronização de diversas arquivos separados. Assim, os primeiros passos desse arquivo demostram quais os procedimentos executados para cada sub-tabela.

### Importando, organizando e padronizando a tabela 1

```{r, include=FALSE}
tab_VC <- read.csv("data/atividade1_Vitor_Figueira_Arueira.csv", sep = ";")

getwd()

# Renomeado as colunas
names(tab_VC)[1:10] <- c("amostra", "site", "latitude", "longitude", "data", "spp", "tamanho_petala", "largura_petala", "tamanho_sepala", "largura_sepala")

# Reordenando as colunas
attach(tab_VC)
tab_VC2 = cbind(amostra, spp, data,latitude, longitude, tamanho_petala, largura_petala, tamanho_sepala, largura_sepala)

```

### Importando, organizando e padronizando a tabela 2

```{r, include=FALSE} 
tab_Lorr <- read.csv("data/Atividade1_Lorrana.csv", sep = ";")

# Renomeado as colunas
names(tab_Lorr)[1:10] <- c("amostra", "site", "latitude", "longitude",
"data", "spp", "tamanho_petala", "largura_petala", "tamanho_sepala",
"largura_sepala")

# Reordenando as colunas
attach(tab_Lorr) 
tab_Lorr2 = cbind(amostra, spp, data,latitude,longitude, tamanho_petala, largura_petala, tamanho_sepala,largura_sepala)
```

### Importando, organizando e padronizando a tabela 3

```{r, include=FALSE} 
tab_MA <- read.csv("data/atividade1_MARINA.csv", sep = ";")

## Renomeado as colunas
names(tab_MA)[1:10] <- c("amostra", "site", "latitude", "longitude",
"data", "spp", "tamanho_petala", "largura_petala", "tamanho_sepala",
"largura_sepala")

## Reordenando as colunas
attach(tab_MA) 
tab_MA2 = cbind(amostra, spp, data,latitude, longitude,
tamanho_petala, largura_petala, tamanho_sepala, largura_sepala)

```

### Importando, organizando e padronizando a tabela 4

```{r, include=FALSE}
tab_HS <- read.csv("data/atividade1_HenriqueSimfrone.csv", sep = ";")

## Renomeado as colunas 
names(tab_HS)[1:10] <- c("amostra", "spp","tamanho_sepala","largura_sepala", "tamanho_petala", "largura_petala","site", "longitude", "latitude","data")

## Reordenando as colunas
attach(tab_HS)
tab_HS2 = cbind(amostra, spp, data,latitude, longitude,
tamanho_petala, largura_petala, tamanho_sepala, largura_sepala)

```

### Importando, organizando e padronizando a tabela 5

```{r, include=FALSE}
tab_MB <- read.csv("data/atividade1_MARIANA-BURATO.csv", sep = ";")

## Renomeado as colunas
names(tab_MB)[1:10] <- c("amostra", "site", "latitude", "longitude",
"data", "spp", "tamanho_petala", "largura_petala", "tamanho_sepala",
"largura_sepala")

## Reordenando as colunas
attach(tab_MB) 
tab_MB2 = cbind(amostra, spp, data,latitude, longitude, tamanho_petala, largura_petala, tamanho_sepala, largura_sepala)

```

### Importando, organizando e padronizando a tabela 6

```{r, include=FALSE}
tab_JR <- read.csv("data/atividade1_JonathaR.csv", sep = ";")

## Renomeado as colunas
names(tab_JR)[1:10] <- c("amostra", "spp", "tamanho_sepala","largura_sepala", "tamanho_petala", "largura_petala", "site","latitude",
"longitude", "data")

## Reordenando as colunas
attach(tab_JR) 
tab_JR2 = cbind(amostra, spp, data,latitude, longitude,tamanho_petala, largura_petala, tamanho_sepala, largura_sepala)
```

## Após padronização das seis tabelas, inicamos a união de todas e um único arquivo.

```{r, include=FALSE}
dados <- rbind(tab_HS2, tab_Lorr2, tab_MA2, tab_MB2, tab_VC2, tab_JR2)
```

## Transformando a matriz "dados" em um data.frame.

```{r, include=FALSE}
dados <- as.data.frame(dados)
```

## A padronização dos nomes de espécies, assim como o formato da data foi realizado no arquivo único. 

```{r, include=FALSE}
# Nomes das espécies
dados$spp[dados$spp == "IRIS_VERSICOLOR"] <- "iris_versicolor"
dados$spp[dados$spp == "IRIS_VIRGINICA"] <- "iris_virginica"
dados$spp[dados$spp == "IRIS_SETOSA"] <- "iris_setosa"
```

```{r, include=FALSE}
# Formato das datas
dados$data[dados$data == "01/12/1929"] <- "01_12_1929"
dados$data[dados$data == "13/02/1930"] <- "13_02_1930"
dados$data[dados$data == "1929_12_01"] <- "01_12_1929"
dados$data[dados$data == "1930_02_13"] <- "13_02_1930"

# Convertendo a coluna data com classe "factor" para "date"; padronizando o formato para YYY-MM-DD

dados$data <- dmy(dados$data)
is.Date(dados$data) 
class(dados$data)
```

## Ordenando a tabela pela coluna "spp"

```{r, include=FALSE}
dados<-dados[order(dados$spp),]

View(dados)
```
